【裁判字號】    98,交訴,7
【裁判日期】    981105
【裁判案由】    公共危險
【裁判全文】
臺灣士林地方法院刑事判決
                                       98年度交訴字第7號
公  訴  人  臺灣士林地方法院檢察署檢察官
被      告  乙○
選任辯護人  秦玉坤律師
上列被告因公共危險案件，經檢察官提起公訴（98年度調偵字第
50號），本院判決如下：
    主  文
乙○犯過失致人於死罪，處有期徒刑壹年貳月。
    事  實
一、乙○於民國97年10月18日晚間，騎乘車牌號碼393-CKY 號之
    重型機車，沿臺北市士林區○○○路由南往北方向行駛，行
    經臺北市士林區○○○路5 段時，本應注意車前狀況及依速
    限行駛，且依當時情形，並無不能注意之情形，竟疏未注意
    ，以超速近約77至86公里不等之時速行駛（該路段限速為時
    速50公里），欲追上前方由某真實姓名、年籍不詳之成年男
    子所騎乘車號不詳之黑色機車，嗣於當日晚間10時50分許，
    行經臺北市士林區○○○路5 段138 號前，適遇行人蔡張淑
    霞由西往東方向，未走該路口之行人穿越道而步行欲穿越延
    平北路之快車道，詎行駛在前騎乘上開黑色機車之真實姓名
    、年籍不詳之成年男子見狀閃避並駛離現場後，行駛在後之
    乙○見狀避煞不及，不慎撞上，當場造成蔡張淑霞騰空飛離
    數公尺後，重摔落地。而乙○騎乘之車牌號碼393-CKY 號重
    型機車，再往前撞及丙○○停放在同路段148 號前之車牌號
    碼BLT-780 號重型機車，乙○隨車倒地在該處，惟車牌號碼
    393-CKY 號之重型機車仍再往前滑行，直至撞上當時由甲○○騎乘之車牌號碼F39-609 號重型機車後才在同路段152 號
    前停下來。蔡張淑霞嗣送醫急救，仍因受創嚴重造成頭部外
    傷致顱內出血，延至當日晚間11時30分許不治死亡。乙○就
    醫後，於員警到場處理時，當場承認為肇事者並說明事發經
    過，進而接受本件裁判。
二、案經蔡張淑霞之子戊○○告訴及臺北市政府警察局士林分局
    報告臺灣士林地方法院檢察署檢察官偵查起訴。
    理  由
一、訊據被告乙○固坦承於上開時、地騎乘車牌號碼393-CKY 號
    重型機車，不慎撞上被害人蔡張淑霞及造成被害人死亡等情
    ，核與證人丁○○、丙○○及甲○○於偵查中及本院審理時
    證述之情節大致相符，復有臺北市政府警察局士林分局交通
    分隊道路交通事故道路現場圖、臺北市政府警察局士林分局
    刑案現場勘查報告及所附照片在卷可憑（見偵卷第31、77至
    118 頁）。又被害人確係因本件車禍傷重不治死亡，亦經臺
    灣士林地方法院檢察署檢察官督同檢驗員相驗屬實，並有勘
    驗筆錄、相驗屍體證明書及新光吳火獅紀念醫院乙種診斷證
    明書在卷可證（見相驗卷第51至54、13頁），事證至為明確
    。惟被告辯稱當時車速僅有5 、60公里云云。經查：
  (一)證人即機車騎士丁○○於偵查中固證稱：「當時伊車速5 、
    60，而被告之車速約伊2 倍」云云（見相驗卷第67頁），惟
    於本院審理時，經被告選任辯護人詰問後改稱：「（為何能
    確定被告的車速是你的兩倍？）我只是形容他車速很快，但
    是我不知道車速確實是多少」等語在卷（見本院卷第55頁）
    ，足見證人丁○○當時之車速雖為5 、60公里，且被告騎乘
    之車輛超越過他，然所為被告車速為其車速2 倍之證述內容
    ，為臆測之詞，尚難遽信。
  (二)惟依被告於警詢及本院審理時均自承：發現被害人欲穿越延
    平北路時，尚距離50公尺，而踩煞車已經來不及等情（見偵
    卷第33頁、本院卷第71頁），並參酌被告不爭執是在臺北市
    士林區○○○路○ 段138 號前撞上被害人後，造成被害人騰
    空飛離數公尺後落地，而被告騎乘之車牌號碼393-CKY 號重
    型機車，再往前撞及丙○○停放在同路段148 號前之車牌號
    碼BLT-780 號重型機車，之後更往前滑行，直至撞上由甲○○騎乘之車牌號碼F39-609 號重型機車後才在同路段152 號
    前停下來等情，顯見被告當時之車速造成之撞擊力道甚強。
  (三)關於上開車禍發生前之情形乙節，業據證人丁○○於偵查中
    證稱：「該2 輛有減速要等紅綠燈，我自己也停下等，俟綠
    燈後，該2 輛車又加速衝過去」等語（見相驗卷第66頁），
    嗣於本院審理時證述：「‧‧當時那裡很多車等紅綠燈，這
    個路口是在還未到高速公路涵洞前的號誌。轉換為綠燈後，
    該2 車是直行，我當時的車速約5 、60公里‧‧大家啟動時
    ，白車及黑車就超前。‧‧我看到白色機車撞到老婆婆，我
    的機車距離被告機車（即肇事地點）約3 、400 公尺‧‧距
    離從停等紅綠燈起步之後約不到3 、40秒發生此事」等語（
    見本院卷第9 、10、13、14、17頁）明確，依證人上開所述
    ，可知被告於肇事前曾與證人丁○○一起停等紅燈，並於燈
    號轉變成綠燈時一起啟動，但被告加速之速度較快，行駛約
    30至40秒，證人丁○○之時速約5 、60公里，卻與被告之機
    車（即肇事地點）相距300 至400 公尺，當場目擊被告騎乘
    機車在肇事地點撞上被害人。因此，如以證人當時時速50公
    里行駛40秒或30秒後，仍與被告機車相距300 公尺推算（此
    為最有利被告之計算方式：以被告之時速減證人丁○○之時
    速，換算成公尺後除以3600秒〈即兩車1 秒時間相隔之距離
    〉乘以40秒或30秒，再除以300） ，堪認被告當時係以近約
    77公里至86公里不等之車速超速行駛，被告辯稱當時車速僅
    有5 、60公里云云，自難採信。
  (四)按汽車指在道路上不依軌道或電力架線而以原動機行駛之車
    輛（包括機器腳踏車）；汽車行駛時，駕駛人應注意車前情
    況，並隨時採取必要之安全措施；再按行車速度，依速限標
    誌或標線之規定，無速限標誌或標線者，行車時速不得超過
    50公里，道路交通安全規則第2 條第1 項第1 款、第94條第
    3 項及第93條第1 項第1 款前段分別定有明文。查被告駕駛
    車牌號碼393-CKY 號重型機車，沿臺北市士林區○○○路由
    南往北方向行駛，行經臺北市士林區○○○路5 段時，本應
    注意車前狀況及依速限行駛，隨時採取必要安全措施，而依
    當時天候晴、夜間有照明、直路、柏油路面乾燥無缺陷且無
    障礙物（見偵卷第37頁所附道路交通事故調查報告表(一)），
    並無不能注意之情形，竟疏未注意車前狀況，而以近約77公
    里至86公里不等之車速超速行駛而撞上被害人，並造成被害
    人傷重不治死亡，被告之行為顯有過失至明。被告之過失行
    為與被害人之死亡間，自具有相當因果關係。至於被害人未
    走行人穿越道即穿越道路固與有過失（詳後述），惟仍不得
    因此解免被告之罪責。本件事證明確，被告犯行堪以認定，
    應依法論科。
二、核被告所為，係犯刑法第276 條第1 項之過失致人於死罪。
    被告於肇事後，於上開犯行未為任何有偵查犯罪職權之公務
    員知悉前，向前往醫院處理之警察莊文祥當場承認為肇事人
    ，而接受裁判，有臺北市○○○○○道路交通事故肇事人自
    首情形記錄表附卷可稽（見偵卷第40頁），被告對於未發覺
    之犯罪自首而接受裁判，符合自首要件，依刑法第62條規定
    ，得減輕其刑。至於被告辯護人以被害人係擅自穿越快車道
    而遭被告撞上，應依道路交通管理處罰條例第86條第2 項之
    規定減輕被告之刑責云云。然查，肇事地點旁之臺北市士林
    區○○○路○ 段136 巷與延平北路交叉路口南側設有行人穿
    越道，可供行人由西往東方向穿越延平北路，距離肇事地點
    約18.8公尺，有道路交通事故現場圖附卷可佐（見偵卷第31
    頁），再參酌證人丁○○於本院審理時證述：「老婆婆（即
    被害人）站在分隔島旁邊要走過路口，已經開始行走了，行
    走時黑色車子有閃過他，白車沒有。」等語（見本院卷第51
    頁），雖可認定本件被害人係由西往東方向，未行走該路口
    之行人穿越道而步行欲穿延平北路之快車道。惟道路交通管
    理處罰條例第86條第2 項規定：「汽車駕駛人，在快車道依
    規定駕車行駛，因行人或慢車不依規定，擅自進入快車道，
    而致人受傷或死亡，依法應負刑事責任者，減輕其刑。」上
    開減輕其刑之規定，除因行人不依規定擅自進入快車道外，
    尚須汽車駕駛人在快車道依規定駕車為必要。本件被告既未
    依速限行駛，顯係未依規定於快車道上駕車而肇事，自不符
    合上開減輕其刑之規定，辯護人此部分之主張，尚屬無據。
    爰審酌被告在路幅不寬的市區道路高速行駛，過失程度甚鉅
    ，被害人未走行人穿越道即欲穿越該道路亦與有過失，被告
    犯罪所生損害不小，及犯罪後自首犯行態度，尚未與告訴人
    達成和解等一切情狀，量處如主文所示之刑，以示懲儆。
三、公訴意旨雖認本案被告另構成刑法第185 條第2 項之以他法
    致生往來之危險，因而致人於死之公共危險罪。惟按，犯罪
    事實應依證據認定之，無證據不得推定其犯罪事實，刑事訴
    訟法第154 條規定甚明。且刑法第185 條之「以他法」致生
    往來之危險罪，必須該行為，已造成公眾往來危險之狀態，
    諸如以競駛、蛇行、佔據道路等行為，致生往來之危險者，
    始足當之。若僅於行駛過程中，因一時之超速、違規超車等
    行為致肇車禍者，尚難以該罪相繩。本件公訴人認被告在上
    開路段與姓名年籍不詳之成年男子共同基於妨害公眾往來陸
    路安全之犯意聯絡，均以時速高達100 公里至120 公里之車
    速，以併行方式奔馳疾駛、或以前後方式追逐競駛，致路上
    人車有遭撞擊之虞而生往來之危險云云，無非係以證人丁○○在警詢及偵查中之證述為據。然查：(一)依證人丁○○於本
    院審理之證述內容，固可證明丁○○當時之車速為5 、60公
    里，且被告騎乘之車輛超越過他，然其於偵查中所為被告車
    速為其車速2 倍之證述內容，為臆測之詞，已如前述，因此
    難認被告時速高達100 公里至120 公里。(二)關於肇事前被告
    與另一台黑色機車在道路上行駛之過程乙節，證人丁○○雖
    曾於本院審理時證述：「發生事故前，我從後方看是併行，
    兩輛車相距約壹台機車的寬度。」等語（見本院卷第50 頁
    ）。然證人丁○○之後則改稱：「2 車行駛時是黑色那台在
    前面。在撞擊被害人之前，該2 車的前後狀況，是黑色那台
    在前面‧‧被告行駛到肇事車道之前，沒印象有超車、變換
    車道的情形‧‧未聽到黑車與白車行駛中有狂按喇叭的情形
    ‧‧沒有印象看到該2 車其中1 輛車忽然在前，又忽然在後
    ‧‧從後方也沒有印象看到該2 車有競速之情形」等情（見
    本院卷第50、52、55至57頁），因此，尚難認被告當時有以
    併行方式奔馳疾駛、或以前後方式追逐競駛之情形。(三)再者
    ，依證人丁○○於本院審理時之證述：「停等紅燈時，被告
    並未與黑車駕駛交談或互看對方的情形‧‧黑色機車閃過死
    者後，並未停在現場，而是隨即離去」等情（見本院卷第58
    、52頁），亦無從據此認定被告有與姓名年籍不詳之成年男
    子共同基於妨害公眾往來陸路安全之犯意聯絡。從而，難認
    被告有上開公共危險犯行，至為明顯。此外，復查無其他證
    據足證被告確有公訴人所指上開犯行，不能證明被告犯罪，
    惟公訴人認此部分與上開有罪部分，有法條競合關係，爰不
    另為無罪之諭知，併此敘明。
據上論斷，應依刑事訴訟法第299 條第1 項前段，刑法第276 條
第1 項、第62條，刑法施行法第1 條之1 ，判決如主文。
本案經檢察官張紜瑋到庭執行職務。
中    華    民    國    98    年    11    月    5     日
                  交通法庭審判長法  官  李正紀
                                法  官  楊皓清
                                法  官  林政佑
以上正本證明與原本無異。
如不服本判決應於收受判決後10日內向本院提出上訴書狀，並應
應敘述具體理由。其未敘述上訴理由者，應於上訴期間屆滿後20
日內向本院補提理由書（均須按他造當事人之人數附繕本）「切
勿逕送上級法院」。
                                書記官  蔡昀潔
中    華    民    國    98    年    11    月    5     日


司法院資訊處製作；財團法人民間司法改革基金會備份。
